【裁判字號】    90,台上,474
【裁判日期】    900322
【裁判案由】    損害賠償
【裁判全文】
最高法院民事判決                                  九十年度台上字第四七四號
    上  訴  人  坤儀高科技股份有限公司
    法定代理人  李鴻超
    被 上訴 人  頻率科技股份有限公司
    法定代理人  侯邦為
右當事人間請求損害賠償事件，上訴人對於中華民國八十八年十一月十日臺灣高等法
院第二審更審判決（八十八年度上更(二)字第二四二號），提起上訴，本院判決如左：
    主  文
原判決廢棄，發回臺灣高等法院。
    理  由
本件上訴人主張：被上訴人因故意或過失致其所有裝設於門牌號碼新竹科學園區管理
局科技一路八號房屋二樓之機器水管，於民國八十四年五月二十二日破裂大量漏水，
且明知該建築物之地板有裂縫會產生滲水之現象，竟未通知新竹科學工業園區管理局
（下稱園區管理局）派員修繕，致伊位於該房屋一樓之精密生產部天花板因滲水而塌
陷，部分天花板變形變色，天花板及天花板管線、中央空調、燈具等因而受有損害，
伊放置在該處之精密熱導紅外線攝影機亦遭浸水受損，致伊分別支出修理費新臺幣（
下同）五十六萬五千五百三十四元及五十二萬元。伊所受上開損害，係因被上訴人之
故意或過失未修復機器水管所致等情，求為命被上訴人給付一百零八萬五千五百三十
四元並加計法定遲延利息之判決。
被上訴人則以：上訴人之損害並非伊機器水管破裂造成，而係整棟大樓屋頂龜裂且受
雨水侵襲所致。前揭房屋屬園區管理局所有，伊僅為承租人，並無修繕該房屋之義務
，況伊已屢次請求園區管理局派員修繕未果，對上訴人之損害自無何故意或過失責任
可言。又上訴人於漏水處並未放置精密熱導紅外線攝影機，不可能產生該機器因漏水
而受損之結果。其未先請求回復原狀，逕行訴請金錢賠償，於法亦有未合等語，資為
抗辯。
原審維持第一審所為上訴人敗訴之判決，駁回其上訴，無非以：兩造所使用之建築物
係向園區管理局所承租，該建築物早於七十九年間即發生龜裂漏水之問題，經被上訴
人多次通知園區管理局修繕，均未獲改善。依民法第四百二十九條第一項及第四百三
十條規定，出租人本負有修繕之義務，而租賃物之漏水瑕疵既經被上訴人通知出租人
，未獲其修繕，難認出租人已履行修繕之義務，參以上訴人自承園區管理局同意負責
樓板之修補，足見該租賃物因地板龜裂滲水造成上訴人之天花板塌陷、變型、變色之
損害，尚難認應由被上訴人負責。查園區管理局八十四年五月三十一日致被上訴人之
國營字第○七五一七號函係指稱同年月二十二日發生本件滲水後，被上訴人遲未配合
園區管理局對房屋地板裂縫之修繕工作，非謂在本件事件發生前，被上訴人不配合修
繕工程，是被上訴人縱有遲不配合修繕之行為，亦不足據以認定其有過失。依證人袁
國昌之證言，及園區管理局函，並事發當日並未下雨，被上訴人之屋頂亦無滲漏情形
，堪認本件滲水應係被上訴人機器生產線漏水，加上地板有裂痕，始滲漏至上訴人公
司天花板屋頂。被上訴人之生產機器雖有漏水情形，惟其使用並無違反租賃契約所定
之方法，依前所述，被上訴人地板之裂痕應由出租人園區管理局負擔，被上訴人僅負
有通知之義務，其於漏水事件發生前，業已多次向園區管理局反應漏水問題，經園區
修繕後未見改善，是以縱認被上訴人生產機器漏水而有缺失，惟上訴人之受損害係因
建築物年久失修地板龜裂致滲水所造成，此與被上訴人之機器漏水並無相當因果關係
存在。至上訴人主張其所有精密熱導紅外線攝影機因被上訴人之樓板滲水受有損害，
雖提出相片及估價單為證，惟查該相片作成日期為八十四年六月八日，並非滲水當日
，尚無從證明滲水當日機器放置之位置及受損情形；再觀之系爭機器係因「心臟失去
功能」及「電路板上致冷器的溫度控制ＩＣ被濕氣影響」二因素，致阻礙電子電路工
作之正常運作，非僅單純受濕氣所致，且無法認定其係如何受濕氣影響，亦難據此認
其損害全係由滲水原因所致。上訴人既無法舉證證明被上訴人就損害之發生有何故意
過失，及其損害與滲水間之因果關係，其依侵權行為法則訴請被上訴人賠償損害，自
屬不應准許等詞，為其判斷之基礎。
查兩造向園區管理局承租使用之建築物，早於七十九年間即發生龜裂漏水之問題，經
被上訴人多次通知園區管理局修繕，均未獲改善；本件滲水係被上訴人機器生產線漏
水，加上地板有裂痕，始滲漏至上訴人公司天花板屋頂；上訴人所有精密熱導紅外線
攝影機係因「心臟失去功能」及「電路板上致冷器的溫度控制ＩＣ被濕氣影響」二因
素，致阻礙電子電路工作之正常運作各情，為原審確定之事實。準此，倘被上訴人早
知地板有龜裂漏水之情形，其在機器生產線漏水時，未妥善處理，致因地板有裂痕，
而滲漏至上訴人公司天花板屋頂，能否謂其於上訴人損害之發生，為無過失，尚值深
究。又上訴人屋內天花板等物受損，果係被上訴人之生產機器漏水，經由地板裂縫滲
漏所造成，似難謂二者間無相當因果關係存在。雖被上訴人曾多次向園區管理局反應
，要求修繕而未見改善，惟此乃被上訴人與園區管理局之內部問題，於前述被上訴人
之行為與上訴人所受之損害二者間因果關係之認定，似無影響。乃原審未詳加調查審
認被上訴人於機器漏水之處理有無疏失，徒以被上訴人並無違反租賃契約所定之方法
，使用承租之建物，該地板龜裂漏水之修繕問題責在出租人園區管理局，經被上訴人
多次通知出租人修繕，未獲改善云云，即謂上訴人之受損害，係因建築物年久失修地
板龜裂所造成，被上訴人之機器漏水與上訴人之損害間無相當因果關係，而為不利於
上訴人之認定，已嫌速斷。再者，原審既認上訴人天花板屋頂有滲水情形，其所有精
密熱導紅外線攝影機復因心臟失去功能及受濕氣影響，致阻礙電子電路工作之正常運
作，竟未查明本件滲水與機器受潮間有無關連，遽以機器不能正常運作，非單純受濕
氣所致及難認上訴人之損害全係由滲水原因造成，而為上訴人敗訴之判決，亦屬可議
。上訴論旨，執以指摘原判決違背法令，求予廢棄，非無理由。
據上論結，本件上訴為有理由。依民事訴訟法第四百七十七條第一項、第四百七十八
條第一項，判決如主文。
中      華      民      國     九十     年      三      月    二十二    日
                              最高法院民事第四庭
                                  審判長法官  蕭  亨  國
                                        法官  許  朝  雄
                                        法官  謝  正  勝
                                        法官  陳  淑  敏
                                        法官  吳  麗  女
      右正本證明與原本無異
                                              書  記  官
中      華      民      國     九十     年      四      月     十二     日


司法院資訊處製作；財團法人民間司法改革基金會備份。
